【裁判字號】    98,訴,1295
【裁判日期】    990420
【裁判案由】    常業詐欺等
【裁判全文】
臺灣高雄地方法院刑事判決              98年度訴字第1294號
公  訴  人  臺灣高雄地方法院檢察署檢察官
被      告  鄧素貞
選任辯護人  戴國石律師
被      告  林炯榮
選任辯護人  施一帆律師
被      告  夏陳金蓮
選任辯護人  洪文佐律師
被      告  施雅芳
被      告  盧奕璇原名盧美吟.
            林錫祺
            林宜臻原名林美麗.
            甲○○
上列被告因常業詐欺等案件，經檢察官提起公訴（96年度偵字第
24605 號、第30598 號、第30673 號、97年度偵字第574 號、第
575 號、第576 號）及追加起訴（98年度偵緝字第493 號），本
院判決如下：
    主  文
施雅芳共同犯常業重利罪（如附表一、附表二所示），處有期徒
刑壹年，減為有期徒刑陸月，如易科罰金，以銀元佰元即新臺
幣玖佰元折算壹日；又共同犯重利罪（如附表三(一)、(二)所示），
共玖罪，各處有期徒刑貳月，如易科罰金，以新臺幣壹仟元折算
壹日，均減為有期徒刑壹月，如易科罰金，以新臺幣壹仟元折算
壹日；又共同犯商業會計法第七十一條第一款之填製不實罪（如
附表三(一)、(二)所示），共玖罪，各處有期徒刑月，如易科罰金
，以新臺幣壹仟元折算壹日，均減為有期徒刑壹月又拾伍日，如
易科罰金，以新臺幣壹仟元折算壹日；應執行有期徒刑拾月，如
易科罰金，以銀元佰元即新臺幣玖佰元折算壹日。
鄧素貞共同犯常業重利罪（如附表二所示），處有期徒刑拾月，
減為有期徒刑伍月，如易科罰金，以銀元佰元即新臺幣玖佰元
折算壹日；又共同犯重利罪（如附表三(一)、(二)所示），共玖罪，
各處有期徒刑貳月，如易科罰金，以新臺幣壹仟元折算壹日，均
減為有期徒刑壹月，如易科罰金，以新臺幣壹仟元折算壹日；又
共同犯商業會計法第七十一條第一款之填製不實罪（如附表三(一)
、(二)所示），共玖罪，各處有期徒刑月，如易科罰金，以新臺
幣壹仟元折算壹日，均減為有期徒刑壹月又拾伍日，如易科罰金
，以新臺幣壹仟元折算壹日；應執行有期徒刑捌月，如易科罰金
，以銀元佰元即新臺幣玖佰元折算壹日。
盧奕璇共同犯常業重利罪（如附表二所示），累犯，處有期徒刑
拾月，減為有期徒刑伍月，如易科罰金，以銀元佰元即新臺幣
玖佰元折算壹日；又共同犯重利罪（如附表三(一)、(二)所示），共
玖罪，均累犯，各處有期徒刑月，如易科罰金，以新臺幣壹仟
元折算壹日，均減為有期徒刑壹月又拾伍日，如易科罰金，以新
臺幣壹仟元折算壹日；又共同犯商業會計法第七十一條第一款之
填製不實罪（如附表三(一)、(二)所示），共玖罪，均累犯，各處有
期徒刑肆月，如易科罰金，以新臺幣壹仟元折算壹日，均減為有
期徒刑貳月，如易科罰金，以新臺幣壹仟元折算壹日；應執行有
期徒刑拾月，如易科罰金，以銀元佰元即新臺幣玖佰元折算壹
日。
夏陳金蓮共同犯常業重利罪（如附表二所示），處有期徒刑捌月
，減為有期徒刑肆月，如易科罰金，以銀元佰元即新臺幣玖佰
元折算壹日；又共同犯重利罪（如附表三(一)、(二)所示），共玖罪
，各處有期徒刑貳月，如易科罰金，以新臺幣壹仟元折算壹日，
均減為有期徒刑壹月，如易科罰金，以新臺幣壹仟元折算壹日；
又共同犯商業會計法第七十一條第一款之填製不實罪（如附表三
(一)、(二)所示），共玖罪，各處有期徒刑月，如易科罰金，以新
臺幣壹仟元折算壹日，均減為有期徒刑壹月又拾伍日，如易科罰
金，以新臺幣壹仟元折算壹日；應執行有期徒刑陸月，如易科罰
金，以銀元佰元即新臺幣玖佰元折算壹日。
林炯榮共同犯常業重利罪（如附表二所示），處有期徒刑捌月，
減為有期徒刑肆月，如易科罰金，以銀元佰元即新臺幣玖佰元
折算壹日；又共同犯重利罪（如附表三(一)、(二)所示），共玖罪，
各處有期徒刑貳月，如易科罰金，以新臺幣壹仟元折算壹日，均
減為有期徒刑壹月，如易科罰金，以新臺幣壹仟元折算壹日；又
共同犯商業會計法第七十一條第一款之填製不實罪（如附表三(一)
、(二)所示），共玖罪，各處有期徒刑月，如易科罰金，以新臺
幣壹仟元折算壹日，均減為有期徒刑壹月又拾伍日，如易科罰金
，以新臺幣壹仟元折算壹日；應執行有期徒刑陸月，如易科罰金
，以銀元佰元即新臺幣玖佰元折算壹日。
林錫祺、林宜臻、甲○○均無罪。
    事  實
一、盧奕璇於民國93年間曾犯違反動產擔保交易法罪，經本院93
    年度簡字第2699號判處有期徒刑6 月確定，於95年4 月25日
    易科罰金執行完畢，於後開常業重利犯行終了及為其他犯行
    時，均尚在該徒刑執行完畢後5 年內。
二、施雅芳與其母紀麗卿（另案判決確定）、乙○○（另案臺灣
    高等法院高雄分院審理中）、關中天（另案判決確定）（起
    訴書記載尚有李麗珠、吳采聿〔均另案無罪判決確定〕、林
    錫祺〔後詳述〕等3 人）共同基於以犯重利罪為常業之犯意
    聯絡，於94年12月13日由乙○○藉由其不知情之胞兄甲○○
    擔任登記負責人之「尊爵旅行社有限公司」（下稱尊爵旅行
    社）名義，與香港商香港上海匯豐銀行（下稱上海匯豐銀行
    ）訂立特約商店合約書（特約商店代號0000000000），取得
    刷卡端末機1 台（起訴書贅載其另與台新國際商業銀行股份
    有限公司亦訂立特約商店合約書，期間自95年8 月31日起至
    95年10月20日，即均在後開所列犯罪時間以後，並取得該行
    刷卡端末機之事實），旋由紀麗卿持往位在高雄市○○○路
    232 、234 號租屋處，或由關中天持往坐落高雄市○○區○
    ○路2 段461 號6 樓之6 之據點，均以透過旅行社熟客介紹
    之方式，於94年12月20日至95年6 月28日間，吸引如附表一
    所列急迫需用錢之刷卡人各按所示時間前來上址，在雙方均
    明知實際上並未消費購物之情形下，由各該持卡人提供各編
    號所示發卡銀行信用卡，並由紀麗卿、施雅芳或關中天以渠
    等向「尊爵旅行社」消費購買機票、繳交團費等虛偽交易為
    名而刷卡後，交各該持卡人在該次信用卡簽帳單上簽名確認
    ，再依各該次刷卡金額，以每萬元預扣新臺幣（下同）700
    至1,000 元不等（按刷卡簽帳日至銀行核撥款項期間約5 日
    計，利率約在年息438 ％至730 ％）之利息後，當場交付現
    金予各該刷卡人而貸與金錢，另向銀行收取扣除1.9 ％手續
    費之款項而取得與原本顯不相當之利息，藉此「假消費、真
    刷卡」之方式牟取與原本顯不相當之重利，而恃以維生。
三、施雅芳與其母紀麗卿（另案判決確定）承前開以犯重利罪為
    常業之犯意，與「航威旅行社有限公司」（登記負責人為不
    知情之林宜臻，下稱航威旅行社）實際負責人林炯榮、盧美
    吟、鄧素貞3 人，及擔任航威旅行社會計之夏陳金蓮、施威
    志（起訴書漏載；即紀麗卿之子、施雅芳之弟；已經另案判
    決確定）等人，共同基於以犯重利罪為常業、重利及違反商
    業會計法之犯意聯絡，自93年8 月5 日起至95年5 月23日間
    （起訴書誤載為自94年1 月1 日起至95年12月止），利用航
    威旅行社與聯合信用卡處理中心（下稱聯合信用卡中心）、
    華南商業銀行（下稱華南銀行）、上海匯豐銀行、合作金庫
    銀行（下稱合庫銀行）訂有特約商店合約而取得各行提供之
    刷卡端末機，並分置於施雅芳、施威志協助紀麗卿所經營位
    在高雄市○○○路232 、234 號之店面、航威旅行社位在高
    雄市○○○路133 號1 樓營業所及位在高雄市○○路之某據
    點，以登報或透過熟客介紹之方式吸引如附表二所列急迫需
    用錢之刷卡人於所示時間前來，在雙方均明知無實際消費購
    物之情形下，為各該持卡人以所持各編號所示發卡銀行信用
    卡刷卡進行虛偽交易，並由持卡人自行在簽帳單上簽名確認
    以製作不實會計憑證，再按附表二所示各該次刷卡金額，以
    每萬元預扣700 至1,000 元不等（按刷卡簽帳日至銀行核撥
    款項期間約5 日計，利率約在年息438 ％至730 ％）之利息
    後，當場交付現金予各該刷卡人而貸與金錢，而以上開填製
    不實事項之信用卡刷卡簽帳單，傳送至上開銀行辦理請款而
    取得扣除1.9 ％手續費之款項，藉此「假消費、真刷卡」之
    方式牟取與原本顯不相當之重利，而恃以維生；嗣施雅芳、
    紀麗卿、施威志、林炯榮、鄧素貞、盧奕璇、夏陳金蓮並於
    95年7 月17日至96年3 月25日間，先後9 次以上開相同手法
    及條件，分別將附表三(一)、(二)各編號所示刷卡金額預扣利息
    後之款項貸與盧慶發、梁坤源，並均以上開填製不實事項信
    用卡簽帳單傳送銀行等方式而取得與原本顯不相當之利息。
    旋因法務部調查局高雄市調查處於96年8 月21日至尊爵旅行
    社位在高雄市○○○路142 號2 樓之1 之營業處所執行搜索
    並扣得如附表四所示之物而循線查獲。
四、案經法務部調查局高雄市調查處報告臺灣高雄地方法院檢察
    署檢察官偵查起訴。
     理  由
壹、證據能力部分：按被告以外之人於審判外之陳述，雖不符刑
    事訴訟法第159 條之1 至之4 之規定，然經當事人於審判程
    序同意作為證據，法院審酌該言詞陳述或書面陳述作成時之
    情況，認為適當者，亦得為證據，刑事訴訟法第159 條之5
    第1 項定有明文。本判決後開引用具有傳聞證據性質之證據
    資料，已經檢察官、被告及辯護人於審理期日同意為證據使
    用，是其縱無刑事訴訟法第159 條之1 至第159 條之4 或其
    他傳聞法則例外之情形，亦經本院審酌該證據作成之情況，
    既無違法取得情事，復無證明力明顯過低等情形，以得供做
    法院判斷事實之依據為適當，認為均有證據能力，得為證據
    。
貳、有罪部分（施雅芳、鄧素貞、盧奕璇、林炯榮、夏陳金蓮部
    分）：
一、訊據被告鄧素貞、林炯榮、夏陳金蓮於本院審理時，對於前
    揭公訴意旨指述之犯罪事實均自白不諱，並經證人簡愛機於
    警詢中，證人盧慶發、梁坤源、林紹村、張保盛、林峰茂於
    偵查中，證人張致中於本院審理時到庭證述綦詳，復有證明
    證人簡愛機、林峰茂以購買機票、繳納團費為名刷卡卻無實
    際出國紀錄之入出境資訊連結作業查詢基本資料（96年度偵
    字第26578 號案卷〔下稱偵卷(二)〕第26頁、第27頁、96年度
    偵字第26579 號案卷〔下稱偵卷(三)〕第25頁、第26頁）、財
    團法人聯合徵信中心信用卡戶基本資訊（偵卷(三)第27頁至第
    30頁）、鄧素貞簽署予上海匯豐銀行之切結書（96年度偵字
    第30598 號案號〔下稱偵卷(四)〕第3 頁）、合作金庫商業銀
    行南高雄分行96年11月16日合金南高字第09690005152 號函
    附鄧素貞帳號0000-000-000000 號帳戶全部資料查詢單（偵
    卷(四)第22頁至第24頁）、航威旅行社與上海匯豐銀行、華南
    銀行、聯合信用卡中心、合庫銀行簽訂之特約商店約定書（
    96年度偵字第30673 號案卷〔下稱偵卷(五)〕第12頁至第16頁
    ）、財團法人金融聯合徵信中心（下稱聯合徵信中心）96年
    8 月21日（96）聯卡商管字第0960400206號函附航威旅行社
    信用卡請款明細表資料（法務部調查局高雄市調查處證據資
    料卷第三卷〔下稱證卷三〕證物）、萬泰商業銀行中正分
    行96年11月9 日中正密字第09601600064 號函附航威旅行社
    往來交易明細資料（證卷三證物）、華南銀行總行96年9
    月26日個行行字第09608505號函附航威旅行社信用卡收單作
    業合約書及請款紀錄（證卷三證物）、合庫銀行96年8 月
    21日合金總電字第0960026606號函附航威旅行社作業合約書
    及請款紀錄（證卷三證物）、合庫銀行前金分行96年11月
    12日合金前金字第0960004758號函附航威旅行社指定收單銀
    行開戶資料及交易明細（證卷三證物）在卷可稽。被告鄧
    素貞等三人上開自白核與事實相符，堪可採信。
二、訊據被告施雅芳、盧奕璇雖矢口否認有參與前揭常業重利、
    重利及違反商業會計法等犯行，被告施雅芳辯稱：伊雖住在
    六合路現場樓上，然大部分時間均北上工作，並將女兒託由
    住在該址之母親紀麗卿照顧，未曾參與犯行云云；被告盧奕
    璇則辯稱：伊雖曾經營航威旅行社，然在案發前已經離開云
    云。惟查：
  (一)被告施雅芳之母紀麗卿在上址高雄市○○○路租屋處接受持
    卡人以「假消費、真刷卡」方式貸予現金並取得與原本顯不
    相當利息之事實，業據證人紀麗卿於99年2 月2 日本院審理
    時到庭證述在卷，並經證人乙○○於警詢及偵查中經檢察事
    務官詢問時證稱：（尊爵）旅行社刷卡機平常均置公司營業
    處所，供伊本人及靠行同業共同使用（96年度偵字第24605
    號案卷〔下稱偵卷(一)〕第132 頁）；關中天、紀麗卿自己來
    公司拿刷卡機使用的，用完就自己放回來（98年度偵緝字第
    493 號案卷〔下稱偵卷(八)〕第36頁）等語，另紀麗卿與被告
    施雅芳之弟施威志各因前開行為犯常業重利罪，並已經臺灣
    高等法院高雄分院97年度上訴字第2014號判決確定，有判決
    書1 份附卷可參。而被告施雅芳於前揭時地確曾與紀麗卿共
    同參與實行上開犯行，亦據證人即附表一(八)所示被害人洪玉
    玲、證人即附表二(四)所示被害人張致中於警詢中證述綦詳，
    並均就警方同時提供辨識對照之多幀照片中，明確指認出紀
    麗卿、被告施雅芳均為受理刷卡借錢之女子，及渠2 人為母
    女之身分特徵，證人張致中猶具體表明：「當時我有聽到編
    號10（即施雅芳）之女子稱呼編號01（即紀麗卿）之女子為
    媽媽，所以我確定他們兩人是母女關係」（97年度偵字第57
    6 號案卷〔下稱偵卷(七)〕第42頁筆錄、第43頁正、反面比對
    照片）等語；嗣證人洪玉玲、張致中分別於99年3 月23日、
    98年11月24日本院審理期日到庭證述時，雖因時間經過而印
    象模糊，證人張致中並表示被告施雅芳與伊當時所見肥胖之
    程度有異外，仍均確證當時指認之照片沒有錯；另證人吳福
    裕於99年3 月23日本院審理時，雖不能指認被告施雅芳是否
    即95年間為其刷卡之人，然其就該女子身裁肥胖之特徵描述
    ，則與證人洪玉玲、張致中所述相合，此外，依前開期間向
    被告施雅芳之母紀麗卿分租上址店面經營茶行之證人呂基財
    於99年3 月23日本院審理時到庭證述時，除表明自己平常在
    店內之時間很少外，亦證稱當時紀麗卿並未另外僱用其他店
    員看店等情，益徵前開證人等證述與紀麗卿共同為上揭犯行
    之人，確為被告施雅芳無訛。
  (二)另就被告盧奕璇前揭時地確曾參與被告鄧素貞、林炯榮及夏
    陳金蓮以航威旅行社申請之刷卡機為附表二、附表三所示持
    卡人進行假消費、真刷卡並貸予現金謀利之犯行，其方式係
    以被告鄧素貞、夏陳金蓮負責航威旅行社店內部分，而由被
    告盧奕璇退居幕後並自己持有一部刷卡機另行操作等情，業
    據證人即共同被告鄧素貞於本院審理時證稱：盧奕璇告訴伊
    說他先生欠地下錢莊很多錢，每天都有人到航威旅行社來吵
    鬧，沒有辦法繼續經營下去，那時候被告夏陳金蓮還在那邊
    擔任會計，盧奕璇告訴伊說不能再待在航威了，所以叫伊有
    空來協助管理；航威旅行社有個萬泰銀行帳戶由被告盧奕璇
    親自管理使用，其他帳戶由夏陳金蓮處理（本院98年度訴字
    第1294號案卷卷一〔下稱本院卷(二)〕第176 頁）；那時候盧
    奕璇還有在航威負責幕後工作，檯面上就由伊和夏陳金蓮處
    理（本院卷(二)第177 頁）；她（盧奕璇）自己也有一部刷卡
    機，也是以航威旅行社名義在做刷卡換現金（本院卷(二)第17
    9 頁）；航威旅行社實際用的刷卡機有4 部，一部被告盧奕
    璇使用、一部借紀麗卿、一部在店裏、一部申請沒多久就退
    掉了（本院卷(二)第180 頁）等語，被告盧奕璇雖矢口否認有
    此部分犯行，然姑不論被告鄧素貞與被告盧奕璇並無讎隙，
    就其自身涉案犯行並於本院行準備程序時即率共同被告之先
    而自白全部犯行，與被告盧奕璇就本件事實分擔、罪責歸屬
    亦無零和衝突之利害關係，前開證述猶已經具結願以承擔偽
    證重罪為真實性之擔保，所言堪信為真，至於共同被告夏陳
    金蓮、林炯榮於本院審理時雖亦以證人身分證稱在航威旅行
    社並未看見被告盧奕璇云云，然姑不論被告盧奕璇為逃避債
    務，係以自行持用獨立刷卡機及帳戶而隱身幕後另行操作之
    方式為之，已如前述，原無庸在航威旅行社之營業場所出沒
    ，茲被告夏陳金蓮既自承僅在航威旅行社兼職領薪，每天打
    工上班時間僅2 、3 小時，並依鄧素貞指示工作（本院卷(二)
    第188 頁）等語，對於該旅行社實際經營情形知悉有限；另
    證人林炯榮除表示其在航威旅行社之性質並非經營者，只是
    去上班（本院卷(二)第193 頁），對其認知被告盧奕璇已經離
    開，及認為航威旅行社係由被告鄧素貞負責開銷、發薪之依
    據，亦表示係：鄧素貞告訴伊被告盧奕璇已經欠債很多，目
    前在跑路（本院卷(二)第192 頁）；伊聽夏陳金蓮說是由被告
    鄧素貞負責（本院卷(二)第194 頁）等情，對其實際經營關係
    之細節及內幕，顯然欠缺認識，是2 人所述尚不足以為有利
    於被告盧奕璇事實之認定。
  (三)此外，尚有證人王仁慈、證人即被害人盧慶發、梁坤源、林
    紹村、余明澤、張保盛、李泰福、林峰茂、郭錦雀、張致中
    、邱琳軒於警詢及偵查中經檢察官訊問時、證人即被害人簡
    愛機、洪玉玲、吳福裕於警詢中證述綦詳，復有財政部高雄
    市國稅局96年3 月23日財高國稅監字第0960000974號函附尊
    爵旅行社95年刷卡及營業稅銷項申報書（偵卷(一)第136 頁、
    第137 頁）、顯示證人林紹村、張保盛、簡愛機、余明澤、
    李泰福、林峰茂、郭錦雀以購買機票、繳納團費為名刷卡卻
    無實際出國紀錄之入出境資訊連結作業查詢基本資料（偵卷
    (二)第26頁、第27頁、偵卷(三)第25頁、第26頁）、財團法人聯
    合徵信中心信用卡戶基本資訊（偵卷(三)第27頁至第30頁）、
    鄧素貞簽署予上海匯豐銀行之切結書（偵卷(四)第3 頁）、合
    作金庫商業銀行南高雄分行96年11月16日合金南高字第0969
    0005152 號函附鄧素貞帳號0000-000-000000 號帳戶全部資
    料查詢單（偵卷(四)第22頁至第24頁）、航威旅行社與上海匯
    豐銀行、華南銀行、聯合信用卡中心、合庫銀行簽訂之特約
    商店約定書（偵卷(五)第12頁至第16頁）、財團法人金融聯合
    徵信中心（下稱聯合徵信中心）96年8 月21日（96）聯卡商
    管字第0960400206號函附航威旅行社信用卡請款明細表資料
    （證卷三證物）、萬泰商業銀行中正分行96年11月9 日中
    正密字第09601600064 號函附航威旅行社往來交易明細資料
    （證卷三證物）、華南銀行總行96年9 月26日個行行字第
    09608505號函附航威旅行社信用卡收單作業合約書及請款紀
    錄（證卷三證物）、合庫銀行96年8 月21日合金總電字第
    0960026606號函附航威旅行社作業合約書及請款紀錄（證卷
    三證物）、合庫銀行前金分行96年11月12日合金前金字第
    0960004758號函附航威旅行社指定收單銀行開戶資料及交易
    明細（證卷三證物）、尊爵旅行社95年4 月1 日至95年5
    月10日刷卡紀錄（偵卷(三)第45頁至第59頁）、上海匯豐銀行
    96年7 月3 日（96）港匯銀卡字第3173號函附請款、匯款銀
    行資料（偵(二)卷第83頁至第86頁）、香港臺灣環匯亞太信用
    卡公司臺灣分公司98年6 月22日（98）環匯信總字第0043號
    函附尊爵旅行社信用卡消費刷卡資料及每日付款紀錄（本院
    98年度審訴字第286 號案卷〔下稱院卷(一)〕第225 頁至第26
    7 頁）、高雄市政府96年4 月17日高市府建二工字第096005
    11980 號函附尊爵旅行社歷次變更登記表（證卷(一)證物）
    、上海匯豐銀行等31家行庫刷卡紀錄（證卷(一)證物）、高
    雄市旅行商業同業公會96年10月28日高市旅行（96）尚字第
    264 號函附尊爵、航威等旅行社自92年起購買「旅行業代轉
    付」收據紀錄（證卷(一)證物）、日盛國際商業銀行前金分
    行96年8 月22日日銀字第0962000071980 號函附尊爵旅行社
    原始負責人資料（證卷(一)證物）、尊爵旅行社94年12月13
    日特約商店合約（證卷(一)證物）、台新銀行96年11月6 日
    台新作文字第9615985 號函附尊爵旅行社開戶資料、資金往
    來明細、傳票影本（證卷(一)證物）、盧慶發、梁坤源等17
    人入出境資料（證卷(二)附件五）、搜索扣押物品目錄表（偵
    卷(九)第32頁以下）在卷可稽。被告施雅芳、盧奕璇所辯無非
    卸責避就之詞，委無可信。
三、綜上所述，被告施雅芳、鄧素貞、盧奕璇、夏陳金蓮、林炯
    榮前揭犯行均堪予認定。本件被告犯罪事證已臻明確，應依
    法論科。
四、查刑法於94年2 月2 日修正公布部分條文，並於95年7 月1
    日施行（以下簡稱現行刑法，95年7 月1 日施行前之刑法簡
    稱修正前刑法）。本件被告犯行有部分係在修正刑法施行前
    所為，依現行刑法第2 條第1 項規定：「行為後法律有變更
    者，適用行為時之法律。但行為後之法律有利於行為人者，
    適用最有利於行為人之法律。」經查：
  (一)修正前刑法第28條原規定：「二人以上共同『實施』犯罪之
    行為者，皆為共同正犯」，被告行為後，該條文將「共同實
    施犯罪」之文字，修改為「共同實行犯罪」。是現行刑法共
    同正犯之範圍顯然縮小，而排除「陰謀共同正犯」、「預備
    共同正犯」之適用，上開修正顯非單純文字修正，亦非實務
    見解之明文化，應有現行刑法第2 條第1 項「從舊從輕」原
    則之適用。而被告屬實行犯罪之共同正犯，其行為後之法律
    ，尚非有利於被告，依刑法第2 條第1 項規定，應適用修正
    前刑法第28條規定論以共同正犯。
  (二)刑法分則編各罪所定罰金之貨幣單位原為銀元，且依修正前
    刑法第33條第5 款規定，罰金刑為1 銀元以上，而有關罰金
    倍數之調整及銀元與新臺幣之折算標準，則定有「罰金罰鍰
    提高標準條例」及「現行法規所定貨幣單位折算新臺幣條例
    」，除罰金以1 銀元折算3 元新臺幣外，並將72年6 月26日
    以前修正之刑法部分條文罰金數額提高10倍，其後修正者則
    不再提高倍數；嗣修正後刑法第33條第5 款則將罰金刑提高
    為新臺幣1 千元以上，並以百元計算之，且因刑法第33條第
    5 款所定罰金貨幣單位既已改為新臺幣，刑法分則編各罪所
    定罰金之貨幣單位亦應配合修正為新臺幣，且考量刑法修正
    施行後，不再適用「現行法規所定貨幣單位折算新臺幣條例
    」，為使刑法分則編各罪所定罰金之最高數額與刑法修正前
    趨於一致，爰增訂刑法施行法第1 條之1 規定，將刑法分則
    編各罪所定罰金之貨幣單位均改為新臺幣，並將72年6 月26
    日以前修正之刑法部分條文罰金數額提高為30倍，其後修正
    者則提高為3 倍。是以刑法分則編各罪所定罰金刑之最高數
    額，於上開規定修正後仍屬一致，並無不同；但其罰金刑之
    最低數額，則比修正前提高，從而自以修正前之規定較為有
    利。
  (三)刑法第345 條之常業重利罪，已於94年2 月2 日修正公布刪
    除，並95年7 月1 日施行，刑法修正後，因常業犯已經刪除
    ，應將所犯重利罪分論併罰，合併計算其法定最高本刑為有
    期徒刑20年。被告行為後，法律既有變更，依刑法第2 條第
    1 項規定，比較新舊法，自以舊法較有利於被告，自應適用
    修正前刑法第345 條規定予以論處。
  (四)修正後刑法第55條規定，業已廢除牽連犯之規定。故犯一罪
    而其方法或結果之行為犯他罪名者，依修正前刑法第55條後
    段規定，認屬牽連犯，應從一重處斷；但依修正後刑法第55
    條規定，則已無牽連犯可資適用，即應將各該犯行以數罪併
    合處罰。是以適用修正前關於牽連犯之規定，自係較為有利
    。
  (五)修正前刑法第56條連續犯之規定，於上開修正時亦經刪除，
    則被告之犯行，因行為後新法業已刪除連續犯之規定，此刪
    除雖非犯罪構成要件之變更，但顯已影響行為人刑罰之法律
    效果，自屬法律有變更，比較新、舊法結果，以被告行為時
    之法律即舊法較有利於被告。
  (六)修正後刑法第31條第1 項規定：「因身份或其他特定關係成
    立之罪，其共同實行、教唆或幫助者，雖無特定關係，仍以
    正犯或共犯論。但得減輕其刑。」，較之修正前係規定：「
    因身份或其他特定關係成立之罪，其共同實行或教唆、幫助
    者，雖無特定關係，仍以共犯論」，修正後新法增設「得減
    輕其刑」規定，顯較有利於被告。
  (七)修正後刑法第51條第5 款之規定，有期徒刑定應執行刑之上
    限，由不得逾20年提高為不得逾30年，此屬相當科刑規範之
    變更。比較新舊法之規定，應以修正前之刑法第51條第5 款
    之規定較有利於被告。
  (八)被告犯行涉犯商業會計法第71條第1 款部分，依該條規定於
    95年5 月24日修正公布，修正後法條規定：「商業負責人、
    主辦及經辦會計人員或依法受託代他人處理會計事務之人員
    有下列情事之一者，處5 年以下有期徒刑、拘役或科或併科
    新臺幣60萬元以下罰金：一以明知為不實之事項，而填製會
    計憑證或記入帳冊。」與修正前規定：「商業負責人、主辦
    及經辦會計人員或依法受託代他人處理會計事務之人員有左
    列情事之一者，處5 年以下有期徒刑、拘役或科或併科新臺
    幣15萬元以下罰金：二以明知為不實之事項，而填製會計憑
    證或記入帳冊者。」比較結果，因修正後罰金刑已提高，以
    修正前之法律對於被告等有利。
  (九)本案經綜合比較前述各項法律變更之結果後，修正後之法律
    規定並未對被告更為有利，就被告犯罪在95年7 月1 日刑法
    修正條文生施行前部分，依刑法第2 條第1 項前段，應適用
    修正前刑法之規定。
五、論罪部分：
  (一)按刑法上所謂常業犯，指反覆以同種類行為為目的之社會活
    動之職業性犯罪而言，至於犯罪所得之多寡，是否恃此犯罪
    為唯一之謀生職業，則非所問，縱令兼有其他職業，仍無礙
    於該常業犯罪之成立，最高法院著有85年臺上字第510 號判
    例。核：
  1.被告施雅芳就附表一、附表二之刷卡借款人，以刷卡借予現
    金，牟取重利並恃以為生，係犯修正前刑法第345 條常業重
    利罪，就附表二部分犯行，並成立修正前商業會計法第71條
    第1 款（95年5 月23日前所犯）及（修正後）商業會計法第
    71條第1 款（95年5 月24日至95年6 月30日間所犯）填製不
    實會計憑證罪，就附表三所示刷卡人，9 次藉刷卡並製作不
    實會計憑證而借予現金以牟取重利，均係犯刑法第344 條重
    利罪及（修正後）商業會計法第71條第1 款填製不實會計憑
    證罪。
  2.被告鄧素貞、盧奕璇、夏陳金蓮、林炯榮就附表二所示部分
    之犯行，均係犯修正前刑法第345 條之常業重利罪、修正前
    商業會計法第71條第1 款（95年5 月23日前所犯部分）及（
    修正後）商業會計法第71條第1 款（95年5 月24日至95年6
    月30日間所犯部分）填製不實會計憑證罪，就附表三所示刷
    卡人，9 次藉刷卡並製作不實會計憑證而借予現金以牟取重
    利，均係犯刑法第344 條重利罪及（修正後）商業會計法第
    71條第1 款填載不實會計憑證罪。
  3.公訴意旨疏未注意被告施雅芳、鄧素貞、盧奕璇、夏陳金蓮
    、林炯榮等人為附表三所示部分之行為時，已在95年7 月1
    日刑法修正施行後，原刑法第345 條常業重利罪已經修正刪
    除，仍請求與上開附表二所示部分一併論以常業重利罪，尚
    有未洽，應由本院就其同一基本社會事實變更起訴法條。
  4.被告夏陳金蓮為航威旅行社會計，就附表二、附表三部分所
    示犯行有修正前、後之商業會計法第71條第1 款所規定經辦
    會計人員身分，被告施雅芳、鄧素貞、盧奕璇、林炯榮就同
    一部分犯行雖無商業會計法第71條第1 款所定之身分，然渠
    與經辦會計人員之夏陳金蓮共犯修正前、後商業會計法第71
    條第1 款填製不實會計憑證罪，就附表二、附表三部分所示
    之犯行，依序應各依修正前、後刑法第31條第1 項規定，仍
    以共犯論。
  (二)被告施雅芳與已經另案判決確定之紀麗卿、關中天，及另案
    已經判決而尚未確定之乙○○就附表一所示犯行；被告施雅
    芳、鄧素貞、盧奕璇、夏陳金蓮、林炯榮與已經另案判決確
    定之紀麗卿、施威志就附表二所示犯行，各有犯意聯絡及行
    為分擔，應各依修正前刑法第28條規定，均論以共同正犯。
    又共同正犯之所以應對其他共同正犯所實施之行為負其全部
    責任者，以就其行為有犯意之聯絡為限，若他犯所實施之行
    為超出共同犯意之外、或為其所難預見者，自應僅就其所知
    之程度令負責任，未可因其有共同正犯之關係而就全部犯罪
    結果一概負責，最高法院95年度臺上字第719 號可資參照。
    被告施雅芳所犯常業重利罪，故包括附表一（尊爵公司部分
    ）、附表二（航威公司部分）兩部分犯行，茲依現有事證既
    不能證明被告鄧素貞、盧奕璇、夏陳金蓮、林炯榮與被告施
    雅芳共犯附表二所示犯行外，就其所犯附表一所示部分亦有
    犯意聯絡，應僅就附表二所示部分負責。被告施雅芳、鄧素
    貞、盧奕璇、夏陳金蓮、林炯榮與紀麗卿、施威志就所犯附
    表三所示9 件重利罪及9 件填載不實會計憑證罪，各有犯意
    聯絡及行為分擔，其行為並均在前開刑法修正以後，應依刑
    法第28條規定論以共同正犯。
  (三)按刑法修正刪除前之連續犯，其行為實施中，如法律有變更
    ，一部觸犯舊法，一部涉及新法時，應依最後行為時之新法
    處斷，並無行為後法律變更而須比較新舊法適用之問題（最
    高法院96年度臺上字第3821號判決參照）。被告施雅芳、鄧
    素貞、盧奕璇、夏陳金蓮、林炯榮就附表二部分所犯填載不
    實會計憑證犯行，其犯罪時間在該法修法前（95年5 月23日
    以前）部分，因與修正後多次犯行（即95年5 月24日至95年
    6 月30日）間，有修正前刑法第56條連續犯之裁判上一罪關
    係，應適用修正後商業會計法第71條第1 款規定，並依修正
    前刑法第56條連續犯規定論以一罪並加重其刑。公訴意旨請
    求依修正前商業會計法第71條第1 款規定處斷，尚有未洽。
  (四)被告施雅芳、鄧素貞、盧奕璇、夏陳金蓮、林炯榮所犯常業
    重利罪與渠等就附表二部分所犯連續填製不實會計憑證罪間
    ，有方法目的之牽連犯關係，應依修正前刑法第55條後段從
    一重之常業重利罪處斷。
  (五)又刑罰法規所規定各該特定犯罪，除有原已集合多數犯行為
    構成要件行為態樣或其他特別規定者外，行為人主觀上僅須
    具備對於法條規定各該構成要件之「認識」及「意欲」（即
    構成要件之「知」與「欲」），其主觀不法構成要件即已該
    當，至其動機或在個案中誘發多次行為之共同主觀意向聯繫
    （如概括、整體犯意等）為何，要非所問，今被告施雅芳、
    鄧素貞、盧奕璇、夏陳金蓮、林炯榮所犯常業重利罪、9 件
    重利罪、9 件填製不實會計憑證罪等19罪間，既各具備完整
    並可獨立區隔之主、客觀不法構成要件，應各自成立並論以
    數罪而分論併罰之。
  (六)按被告受有期徒刑之執行完畢，於5 年內故意再犯有期徒刑
    以上之罪，無論依修正前刑法第47條或修正後第47條第1 項
    之規定均構成累犯，即無有利或不利之情形，於刑法修正施
    行後法院為裁判時，無庸為新、舊法之比較（最高法院97年
    4 月22日97年度第2 次刑事庭會議決議參照）。被告盧奕璇
    於93年間曾犯違反動產擔保交易法罪，經本院93年度簡字第
    2699號判處有期徒刑6 月確定，於95年4 月25日易科罰金執
    行完畢，有臺灣高等法院被告前案紀錄表及臺灣高雄地方法
    院檢察署刑案資料查註紀錄表各1 份在卷可按，於前揭常業
    重利犯行終了時（最高法院33年上字第1577號判例意旨參照
    ），及各次重利、填載不實會計憑證犯行時，均尚在前案有
    期徒刑執行完畢後5 年內，應依刑法第47條第1 項累犯之規
    定，加重其刑。
  (七)不另為無罪諭知部分：
  1.按犯罪事實應依證據認定，無證據不得認定其犯罪事實，刑
    事訴訟法第154 條第2 項定有明文，又認定犯罪事實所憑之
    證據，雖不以直接證據為限，間接證據亦包括在內，然而無
    論直接證據或間接證據，其為訴訟上之證明，須於通常一般
    之人均不致有所懷疑，而得確信其為真實之程度者，始得據
    為有罪之認定，倘其證明尚未達到此一程度，而有合理之懷
    疑存在而無從使事實審法院得有罪之確信時，即應由法院為
    諭知被告無罪之判決，最高法院著有76年臺上字第4986號判
    例可資參照。
  2.公訴意旨雖以被告施雅芳就附表一所示部分犯行另犯修正前
    商業會計法第71條第1 款之罪。惟按95年5 月24日修正公布
    前、後之商業會計法第71條第1 款之填製不實會計憑證罪，
    犯罪主體必須為商業負責人、主辦及經辦會計人員或依法受
    託代他人處理會計事物之人員，自屬因身分或特定關係始能
    成立之犯罪。按修正前商業會計法第4 條規定「本法所稱商
    業負責人依公司法第8 條、商業登記法第9 條及其他法律有
    關之規定。」（95年5 月24日修正為「本法所定商業負責人
    之範圍，依公司法、商業登記法及其他法律有關之規定。」
    ），而公司法第8 條規定之公司負責人並不包含所謂「實際
    負責人」在內（最高法院97年度臺上字第2044號判決參照）
    。茲依起訴書所載，本件與被告施雅芳就附表一所示犯行成
    立共同正犯之人，除乙○○經起訴書指為尊爵旅行社之「實
    際負責人」，依前開說明與商業會計法第71條第1 款犯罪主
    體尚有未合外，既不能證明其參與該部分犯罪之人具有前開
    法條規定之商業負責人等身分，自應認為不能證明被告施雅
    芳就附表一部分亦能成立此罪，然公訴意旨既以此部分與前
    開經論罪部分有修法前牽連犯之裁判上一罪關係，爰不另為
    無罪之諭知。
  3.公訴意旨原以起訴書附表一14.所載持卡人關中天依序於94年
    12月20日、94年12月21日（3 筆）將所持各銀行信用卡進行
    共4 筆刷卡之紀錄，認為係被告施雅芳與上列其他共同犯附
    表一所示常業重利罪之人所為共同犯行之一部，然關中天乃
    被告施雅芳此部分犯行之共同正犯之一，依前所述並曾持用
    上開尊爵旅行社申請之刷卡機為各持卡人進行假消費、真刷
    卡之行為，苟其果有金錢上之急迫需求而須藉此取得款項，
    依常理大可自行為之，何須假手被告施雅芳或其他共同正犯
    並無謂受鉅額利息損失之理，是此部分自難認為係被告施雅
    芳前揭附表一所示犯行之一部，應予剔除，茲公訴意旨既以
    此部分與前開經論罪部分有修法前常業犯之裁判上一罪關係
    ，本院仍不另為無罪之諭知。
  4.公訴意旨另以被告施雅芳、鄧素貞、盧奕璇、夏陳金蓮、林
    炯榮前開犯行均另涉犯修正前刑法第340 條常業詐欺罪，惟
    詐欺罪係以意圖為自己或第三人不法之所有，以詐術使人陷
    於錯誤，將本人之物交付為成立要件，本件信用卡之持卡人
    祇須在簽帳單上簽名，依其與發卡銀行之約定，即具有指示
    發卡銀行或收單機構付款予特約商店及同意支付該款項予發
    卡銀行之效力，另依上開旅行社與銀行訂立之特約商店契約
    ，收單銀行即有依該簽帳單上所載金額扣除手續費後付款予
    該商店之義務。申言之，收單銀行祇須依據特約商店提出之
    有持卡人簽名之簽帳單，即須付款與特約商店。本件刷卡人
    雖係假消費，但係真刷卡，收單銀行本無須審核刷卡人消費
    之真假。既因真刷卡而付款，不問消費之真假均應依約付款
    ，其付款即無因刷卡人、被告及商店施用詐術而陷於錯誤之
    餘地。又縱上開旅行社與收單銀行契約明確約定：簽帳單無
    交易行為，只有預借現金之非法地下錢莊業務，銀行無付款
    之義務，而被告等人所為確亦違反該等約定，然此僅屬民事
    上違約之問題，與施用詐術，使人陷於錯誤而付款之詐欺罪
    有別。至商店持以請款之簽帳單、請款單、請款彙總表之登
    載，固非真消費而記載不實，但其向收單銀行請款之主要憑
    據係持卡人親筆簽名之簽帳單，該簽帳單之簽名為真正，收
    單銀行即應付款，與請款單、請款彙總表簽帳單之消費是否
    真實無關，而刷卡人簽署帳單後，即負有帳面上之債務，收
    單銀行可以依約轉向發卡銀行結帳，刷卡人係真消費或假消
    費，均有可能事後未存款支付，此係發卡銀行與刷卡人間之
    民事契約問題，並不因刷卡人假消費之名，行貸款之實而刷
    卡簽帳即有不同。故難認被告等人有何施用詐術致發卡銀行
    陷於錯誤之詐欺取財犯罪，遑論成立常業詐欺罪，被告此部
    分犯罪，尚屬不能證明，然公訴意旨既以此部分與前開經論
    罪部分有修法前牽連犯之裁判上一罪關係，本院爰不另為無
    罪之諭知，併此敘明。
六、科刑部分：
  (一)按行為後法律有變更者，適用行為時之法律，但行為後之法
    律有利於行為人者，適用最有利於行為人之法律，刑法第2
    條第1 項定有明文。又易刑處分係刑罰執行問題，與罪刑無
    關，應分別就新舊法所規定之有利不利為比較，適用最有利
    於行為人之規定以定其易刑之折算標準，已如前述。茲刑法
    第41條關於易科罰金之規定，於前開被告犯罪期間已經數次
    修正略為：1.94年2 月2 日修正公布前舊刑法第41條第1 項
    前段規定：「犯最重本刑為五年以下有期徒刑以下之刑之罪
    ，而受六個月以下有期徒刑或拘役之宣告，因身體、教育、
    職業、家庭之關係或其他正當事由，執行顯有困難者，得『
    以一元以上三元以下折算一日』，易科罰金。」同條第2 項
    規定：「併合處罰之數罪，均有前項情形，其應執行之刑逾
    六月者，『亦同』。」2.94年2 月2 日修正公布，並於95年
    7 月1 日生效施行之第41條規定，除就原第1 項前段關於易
    科罰金「以一元以上三元以下折算一日」之折算標準提高為
    「以新臺幣一千元、二千元或三千元折算一日」外，其第2
    項規定亦將關於數罪併罰，就數宣告刑均得易科罰金而定應
    執行之刑逾6 個月者，排除適用同條第1 項得易科罰金規定
    。3.98年1 月21日修正公布，並於98年9 月1 日生效施行之
    第41條規定，除延續前次修正第1 項已經提高之易科罰金折
    算標準外，其保留前次修正第2 項關於數罪併罰，就數宣告
    刑均得易科罰金而定應執行之刑逾6 個月者，排除適用同條
    第1 項得易科罰金規定，並移列由增定同條第8 項條文涵蓋
    之規定，於前開生效施行前，即因司法院大法官會議釋字第
    662 號解釋公布，自宣告日即98年6 月19日起失其效力。4.
    98年12月30日修正公布，並於99年1 月1 日生效施行之第41
    條規定，除第1 項前段仍延續94年2 月2 日修正公布條文第
    1 項已經提高之易科罰金折算標準外，就前次經宣告無效之
    第8 項規定部分，則配合大法官會議解釋意旨修正為「第一
    項至第四項及第七項之規定，於數罪併罰之數罪均得易科罰
    金或易服社會勞動，其應執行之刑逾6 月者，『亦適用之』
    」，亦即回復前開舊法就數宣告刑均得易科罰金而定應執行
    之刑逾6 個月者，仍有同條第1 項得易科罰金規定適用之立
    法。茲比較新舊法規定，就前揭各被告犯罪行為在95年6 月
    30日以前者，均以94年2 月2 日修正公布前第41條規定較有
    利於被告；就犯罪行為發生於95年7 月1 日以後者，其行為
    時之法律既未較有利於被告，依前開說明，自應適用裁判時
    法，即98年12月30日修正公布、99年1 月1 日生效施行之規
    定。
  (二)爰審酌被告施雅芳、鄧素貞、盧奕璇、夏陳金蓮、林炯榮之
    年齡、品行、智識能力、犯罪動機、犯罪手段、犯罪所得、
    對於法益所生侵害之程度，被告施雅芳為66年5 月1 日出生
    ，本件犯罪時年28歲、29歲、被告鄧素貞為44年6 月11日出
    生，本件犯罪時年50歲、51歲、被告盧奕璇為54年7 月28日
    出生、本件犯罪時年40歲、41歲、被告夏陳金蓮為47年6 月
    20日出生，本件犯罪時年47歲、48歲、被告林炯榮為47年12
    月25日出生，本件犯罪時年47歲、48歲，各有年籍資料在卷
    可參，除被告盧奕璇外，前均無犯罪經法院判刑確定並執行
    完畢之紀錄，有各被告臺灣高等法院被告前案紀錄表及臺灣
    高雄地方法院檢察署刑案資料查註紀錄表各1 份在卷可按，
    素行尚可。並考量被告為貪圖重利犯罪之動機，參與共同實
    行犯罪之分工、次數，犯罪所得金額，對於被害人財產、發
    卡銀行對風險管理及金融交易信賴秩序所生侵害之程度，被
    告鄧素貞、林炯榮、夏陳金蓮於本院審理時，均能坦認犯行
    ，犯後態度尚可等一切情狀，各量處如主文所示之刑，並就
    宣告未逾6 月之有期徒刑部分，分別諭知易科罰金之折算標
    準。
  (三)被告施雅芳、鄧素貞、盧奕璇、夏陳金蓮、林炯榮所犯修正
    前刑法第345 條常業重利罪、第344 條重利罪、商業會計法
    第71條第1 款填製不實會計憑證罪，其犯罪時間均在96年4
    月24日以前，與96年罪犯減刑條例第2 條第1 項第3 款所定
    宣告減刑之要件相合，符合減刑條件，爰各依中華民國96年
    罪犯減刑條例第2 條第1 項第3 款之規定，減其宣告刑2 分
    之1 ，其所犯最重本刑均為5 年以下有期徒刑之罪，就各被
    告犯常業重利罪經宣告有期徒刑逾6 月而減為6 月以下有期
    徒刑部分，併依同條例第9 條規定，按94年2 月2 日修正公
    布，95年7 月1 日施行前之刑法第41條第1 項規定諭知易科
    罰金折算之標準，並合併定其應執行之刑暨諭知易科罰金之
    折算標準。
  (四)另罰金罰鍰提高標準條例第2 條因上開修正後刑法第41條已
    就易科罰金之折算標準予以明文而無存在必要，於95年5 月
    17日經修正刪除，95年7 月1 日生效，然本件既仍適用修正
    前刑法第41條第1 項前段之規定定被告易科罰金之折算標準
    ，自仍應適用修正前罰金罰鍰提高標準條例第2 條之規定提
    高折算之罰金數額，茲為免與刑法第41條第1 項修正施行後
    所定易科罰金折算標準改採新臺幣計算產生混淆，爰依現行
    法規所定貨幣單位折算新臺幣條例第2 條敘明其易科罰金應
    折算新臺幣之數額，附此敘明。
  (五)本件被告施雅芳、鄧素貞、盧奕璇、夏陳金蓮、林炯榮犯常
    業重利及重利罪，係隨機接受自行前來之持卡人以假消費、
    真刷卡，並當場扣除利息而兩迄方式所為，並無為追討利息
    而記帳之必要，依現有事證復不能證明附表四所示扣案物與
    渠等前開犯行有何關聯，爰不另為沒收之諭知，附此敘明。
、無罪部分（林錫祺、甲○○、林宜臻部分）
一、公訴（含起訴及追加起訴）意旨另以：
  (一)被告甲○○與乙○○為兄弟關係，並共同合夥在高雄市前金
    區○○○路203 號11樓之2 開設「尊爵旅行社有限公司」（
    下稱尊爵旅行社），由甲○○登記為負責人，乙○○（另行
    併案審理）為實際負責人。渠2 人明知信用卡特約商店，依
    約不得從事非消費性之貸款融資業務，竟夥同被告林錫祺、
    施雅芳（已經判決如上）、李麗珠、關中天、紀麗卿等人（
    後3 人另行併院方審理）共同基於乘他人急迫而貸放金錢收
    取重利，且恃之以維生之常業犯意、填製不實簽帳單會計憑
    證、意圖為自己不法所有之常業詐欺取財之犯意聯絡，以尊
    爵旅行社名義向香港商香港上海匯豐銀行（下稱上海匯豐銀
    行，時間：自94年12月15日）訂立特約商店（特約商店代號
    0000000000）合約書，及向台新國際商業銀行股份有限公司
    （下稱台新銀行，期間：自95年8 月31日起至95年10月20日
    ）訂立特約商店（特約商店代號000000000000000 ）合約書
    ，以取得刷卡端末機各1 部、空白簽帳單等設備，在取得刷
    卡機後，由乙○○將上開刷卡機交由靠行之關中天、紀麗卿
    、施雅芳等人，以透過旅行社熟客介紹之方式，吸引如附表
    所示急迫、輕率或無經驗之刷卡人前來，而各於附表所示時
    間，在上址據點或尊爵旅行社內或高雄市○○路、市中路等
    處，在雙方均明知實際上並未消費購物之情形下，由各該刷
    卡人提供各該編號所示信用卡，並由關中天、紀麗卿、施雅
    芳偽以其等至「尊爵旅行社」消費購買機票、繳交團費之不
    實名義刷卡後，交由各該刷卡人於該次信用卡簽帳單上簽名
    確認，以製作不實會計憑證，再由關中天、紀麗卿、施雅芳
    依各該次刷卡金額，每1 萬元預扣700 至1,000 元不等之利
    息，變相將款項出借予經濟急迫、急需現款之如附表所示之
    借款人盧慶發等人（其中梁坤源、盧慶發、吳福裕、張致中
    、洪玉玲、林紹村、張保盛、林峰茂、李泰福、簡愛機、余
    明澤、郭錦雀、湯麗惠、羅木榮、吳英男、莊美玲均已另行
    聲請簡易判決處刑），藉此方式牟取與原本顯不相當之重利
    （其利息計算自刷卡簽帳日起至銀行核撥款項之期間為基礎
    ，以5 日計算，年息約在百分之438 至百分之730 不等），
    而共同經營俗稱「假消費、真刷卡」之刷卡換現金業務，並
    均恃以維生。盧慶發等人簽下簽帳單，以偽造雙方交易事實
    （刷卡人、刷卡時間、刷卡金額、發卡銀行均詳如附表），
    藉以向上海匯豐銀行、台新銀行申請盧慶發、梁坤源等人之
    信用卡刷卡款項，使上海匯豐銀行、台新銀行陷於錯誤而核
    發信用卡款項入尊爵旅行社之帳戶內，而甲○○、乙○○、
    李麗珠、關中天、紀麗卿、施雅芳以此「假消費、真刷卡」
    之不正方法，獲取不法經濟所得，而使上海匯豐銀行、台新
    銀行受有呆帳風險，足生損害於收單之上海匯豐銀行、台新
    銀行。
  (二)林炯榮、盧美吟、鄧素貞（3 人均已經判決如上）係址高雄
    市苓雅區○○○路133 號1 樓「航威旅行社有限公司」（下
    稱航威旅行社）先後之實際負責人，為商業負責人；夏陳金
    蓮（已經判決如上）係航威旅行社會計；被告林宜臻為航威
    旅行社登記負責人（原名林美麗，89年10月27日變更登記為
    林美麗）；紀麗卿為航威旅行社從事現金放貸款項並收取重
    利業務之人。被告林宜臻、林炯榮、夏陳金蓮、盧美吟、鄧
    素貞、紀麗卿、施雅芳均明知信用卡特約商店，依約不得從
    事非消費性之貸款融資業務，竟共同基於乘他人急迫而貸放
    金錢收取重利，且恃之以維生之常業犯意、填製不實簽帳單
    會計憑證、意圖為自己不法所有之常業詐欺取財之犯意聯絡
    ，自94年1 月1 日起至95年12月止，利用其與聯合信用卡處
    理中心）、華南商業銀行、香港商香港上海匯豐銀行、合作
    金庫銀行訂約為特約商店獲核之刷卡機，明知根據航威旅行
    社與聯合信用卡處理中心等4 家銀行之合約規定，不得擅自
    遷移刷卡端末機設置地點及不得從事無交易事實之預借現金
    業務，詎林炯榮竟仍將上開合作金庫銀行之刷卡機交予由紀
    麗卿（另行併案審理），紀麗卿將刷卡機移置高雄市○○○
    路230 、232 、234 號，以透過旅行社熟客介紹之方式，吸
    引如附表二所示急迫、輕率或無經驗之刷卡人前來，而各於
    附表二所示時間，吸引如附表二所示急迫、輕率或無經驗之
    刷卡人前來，而各於附表二所示時間，在上址據點或航威旅
    行社內或高雄市○○路等處，在雙方均明知實際上並未消費
    購物之情形下，由各該刷卡人提供各該編號所示信用卡，並
    由紀麗卿、施雅芳偽以其等至「航威旅行社」消費購買機票
    、繳交團費之不實名義刷卡後，交由各該刷卡人於該次信用
    卡簽帳單上簽名確認，以製作不實會計憑證，再由紀麗卿、
    施雅芳依各該次刷卡金額，每1 萬元預扣700 至1,000 元不
    等之利息，變相將款項出借予經濟急迫、急需現款之如附表
    三所示之借款人盧慶發等人，藉此方式牟取與原本顯不相當
    之重利（其利息計算自刷卡簽帳日起至銀行核撥款項之期間
    為基礎，以5 日計算，年息約在百分之438 至百分之730 不
    等），而共同經營俗稱「假消費、真刷卡」之刷卡換現金業
    務，並均恃以維生。盧慶發等人簽下銀行信用卡簽帳單，以
    偽造雙方交易事實（刷卡人、刷卡時間、刷卡金額、發卡銀
    行均詳如附表二），藉以向聯合信用卡處理中心等4 家銀行
    申請盧慶發等人之信用卡刷卡款項，使聯合信用卡處理中心
    等4 家銀行陷於錯誤而核發信用卡款項入戶名為「航威旅行
    社」之萬泰商業銀行中正分行帳號000000000000、華南銀行
    苓雅分行帳號000000000000、合作金庫銀行商業銀行前金分
    行帳號0000000000000 帳戶內，及戶名為「鄧素貞」之合作
    金庫商業銀行高雄分行帳號000000000000帳戶內。使聯合信
    用卡處理中心等4 家銀行受有呆帳風險，足生損害於收單之
    聯合信用卡處理中心等4 家銀行，不法獲利達上百萬元。
  (三)因認被告林錫祺、甲○○、林宜臻涉犯修正前刑法第345 條
    常業重利罪、第340 條常業詐欺罪及修正前商業會計法第71
    條第1 款罪嫌而提起公訴。
二、按犯罪事實應依證據認定，無證據不得認定其犯罪事實；不
    能證明被告犯罪者，應諭知無罪之判決，刑事訴訟法第154
    條第2 項、第301 條第1 項分別定有明文。又認定犯罪事實
    所憑之證據，雖不以直接證據為限，間接證據亦包括在內，
    然而無論直接證據或間接證據，其為訴訟上之證明，須於通
    常一般之人均不致有所懷疑，而得確信其為真實之程度者，
    始得據為有罪之認定，倘其證明尚未達到此一程度，而有合
    理之懷疑存在而無從使事實審法院得有罪之確信時，即應由
    法院為諭知被告無罪之判決，最高法院著有76年臺上字第49
    86號判例可資參照。
三、本件公訴意旨以被告林錫祺、甲○○、林宜臻分別與被告施
    雅芳、鄧素貞、盧奕璇、夏陳金蓮、林炯榮等人共同涉犯前
    揭犯行，無非以被告林錫祺、甲○○先後為尊爵旅行社之登
    記負責人、被告林宜臻為航威旅行社之登記負責人為其論據
    。訊據被告林錫祺、甲○○、林宜臻於本院審理時則均堅詞
    否認有公訴意旨指訴之犯行。被告林錫祺辯稱：伊從事旅行
    業而靠行於尊爵旅行社，並受乙○○之託擔任名義負責人外
    ，僅負責接洽大陸人士來台事宜，並經常帶團在外，並未參
    與公訴意旨指訴之犯行等語；被告甲○○辯稱：伊因胞弟乙
    ○○之故而登記為尊爵旅行社負責人，實際上均未參與旅行
    社任何事務等語；被告林宜臻則辯稱：伊登記為航威旅行社
    負責人係受兄長林炯榮之託所為，除配合出面以負責人名義
    與銀行簽約外，從未參與旅行社事務等語。經查：尊爵旅行
    社之實際經營者為乙○○，被告甲○○、林錫祺先後擔任該
    旅行社係受乙○○之託始然，實際上均未參與旅行社本身業
    務之經營等情，業據證人乙○○於本院審理時到庭具結後證
    稱：伊因信用破產而不能擔任負責人，因被告林錫祺要去接
    待大陸旅遊人士來台旅遊，必須在大陸設據點接洽，伊乃請
    託林錫祺掛名負責人，實際上林錫祺僅做大陸人士來台，且
    為其自己做，大部分時間在大陸及帶團，並未參與旅行社經
    營等語（本院98年度訴字第1294號案卷第二卷〔下稱本院卷
    (三)〕第86頁、第87頁、第88頁）；另伊安排以兄長即被告甲
    ○○名義登記為該旅行社負責人，係因伊母親以20幾萬元託
    付並交代伊拉拔甲○○，實際上甲○○當時人都在台北，並
    未參與旅行社任何經營行為（本院卷(三)第90頁、第91頁）等
    語；另被告林宜臻擔任航威旅行社登記負責人，係因其兄即
    共同被告林炯榮為便於讓被告林宜臻領回其代為墊付該旅行
    社繳納予主管機關之60萬元保證金，實際上並無參與該旅行
    社運作等情，亦據證人林炯榮於本院審理時具結後證稱：當
    初因要給觀光局60萬元保證金，沒有的話就不能成立開業，
    伊妹妹剛好有60萬元的定存到期，伊就向她借用為「航威旅
    行社」付給觀光局的押金，兩年後保證金要本人才能取回，
    因伊本身在公司上班不能擔任負責人，不能有副業，所以才
    用被告林宜臻的名義擔任負責人（本院卷(二)第191 頁）等語
    ；另證人即共同被告鄧素貞於本院審理時亦具結後證稱：伊
    與被告林宜臻不太熟悉，她沒有在航威旅行社上班（本院卷
    (二)第175 頁）等語，亦堪佐憑。此外復無其他具體事證可認
    被告甲○○、林錫祺、林宜臻除登記為上開兩家旅行社之負
    責人外，確曾參與前揭公訴意旨指訴犯行，依我國社會經濟
    活動常情，包括旅行社等行業之經營，業者為求符合主管機
    關之要求並便於營業交涉、稅務管理，其以人頭登記或靠行
    方式為之者，所在多有，是被告及證人所述既與一般常情不
    相違背，遑論前揭以假消費、真刷卡以牟取重利之脫序方式
    ，原非旅行社原本經營之內容，本件除有其他積極事證可為
    不同認定者外，自難僅因被告甲○○、林錫祺、林宜臻為上
    開2 旅行社之登記負責人或曾以負責人名義出面申請營業所
    需之刷卡機等情，率爾認定其有公訴意旨指述之犯行。
四、綜上所述，本件依既有事證，既不能證明被告甲○○、林錫
    祺、林宜臻3 人有公訴意旨所指訴涉犯修正前刑法第345 條
    常業重利罪、第340 條常業詐欺罪及修正前商業會計法第71
    條第1 款填製不實會計憑證罪等犯行，揆諸前開說明，應認
    為不能證明被告犯罪，應為被告甲○○、林錫祺、林宜臻無
    罪之諭知。
據上論斷，應依刑事訴訟法第299 條第1 項前段、第300 條、第
301 條第1 項，商業會計法第71條第1 款，刑法第11條、第2 條
第1 項、第28條、第31條、第344 條、第41條第1 項、第8 項、
94年2 月2 日修正公布前刑法第28條、第31條、第56條、第55條
、第345 條、第51條第5 款、第41條第1 項，刑法施行法第1 條
之1 ，修正前罰金罰鍰提高標準條例第2 條，現行法規所定貨幣
單位折算新臺幣條例第2 條，中華民國96年罪犯減刑條例第2 條
第1 項第3 款、第7 條第1 項、第2 項、第9 條、第10條第1 項
，判決如主文。
本案經檢察官李茂增到庭執行職務
中    華    民    國    99    年    4     月    20    日
              刑事第十九庭  審判長法  官  陳志銘
                                  法  官  吳芝瑛
                                  法  官  陳松檀
上正本證明與原本無異。
如不服本判決應於收受本判決後送達後10日內向本院提出上訴書
狀，其未敘述上訴理由者，並得於提起上訴後10日內向本院補提
理由書狀（均須按他造當事人之人數附繕本）「切勿逕送上級法
院」
中    華    民    國    99    年    4     月    21    日
                                  書記官  彭帥雄
本判決論罪之法條：
修正前刑法第345 條
犯前條之罪為常業者，處5 年以下有期徒刑，得併科3 千元以下
罰金。
中華民國刑法第344 條
乘他人急迫、輕率或無經驗貸以金錢或其他物品，而取得與原本
顯不相當之重利者，處1 年以下有期徒刑、拘役或科或併科1 千
元以下罰金。
商業會計法第71條
商業負責人、主辦及經辦會計人員或依法受託代他人處理會計事
務之人員有下列情事之一者，處5 年以下有期徒刑、拘役或科或
併科新臺幣60萬元以下罰金：
一、以明知為不實之事項，而填製會計憑證或記入帳冊。
二、故意使應保存之會計憑證、會計帳簿報表滅失毀損。
三、偽造或變造會計憑證、會計帳簿報表內容或毀損其頁數。
四、故意遺漏會計事項不為記錄，致使財務報表發生不實之結果
    。
五、其他利用不正當方法，致使會計事項或財務報表發生不實之
    結果。
附表一︰（尊爵公司部分）
(一)盧慶發刷卡部分
┌──┬─────┬─────┬──────────┐
│編號│時間      │金額（元）│發卡銀行            │
├──┼─────┼─────┼──────────┤
│1   │950217    │新臺幣（  │國泰世華商業銀行    │
│    │          │以下同）  │                    │
│    │          │10,900    │                    │
├──┼─────┼─────┼──────────┤
│2   │950217    │22,000    │玉山商業銀行        │
├──┼─────┼─────┼──────────┤
│3   │950225    │22,000    │復華商業銀行        │
├──┼─────┼─────┼──────────┤
│4   │950312    │21,800    │復華商業銀行        │
├──┼─────┼─────┼──────────┤
│5   │950319    │10,900    │復華商業銀行        │
├──┼─────┼─────┼──────────┤
│6   │950319    │10,900    │國泰世華商業銀行    │
├──┼─────┼─────┼──────────┤
│7   │950319    │10,900    │玉山商業銀行        │
├──┼─────┼─────┼──────────┤
│8   │950416    │10,900    │復華商業銀行        │
├──┼─────┼─────┼──────────┤
│9   │950416    │10,900    │國泰世華商業銀行    │
├──┼─────┼─────┼──────────┤
│10  │950416    │10,900    │土地銀行            │
├──┼─────┼─────┼──────────┤
│11  │950423    │16,500    │玉山商業銀行        │
├──┼─────┼─────┼──────────┤
│12  │950606    │5,000     │慶豐商業銀行        │
├──┼─────┼─────┼──────────┤
│13  │950606    │10,900    │復華商業銀行        │
├──┼─────┼─────┼──────────┤
│14  │950606    │10,900    │國泰世華商業銀行    │
├──┼─────┼─────┼──────────┤
│15  │950618    │33,150    │復華商業銀行        │
├──┼─────┼─────┼──────────┤
│16  │950618    │13,650    │國泰世華商業銀行    │
├──┼─────┼─────┼──────────┤
│共計│          │232,200   │                    │
└──┴─────┴─────┴──────────┘
(二)梁坤源刷卡部分
┌──┬─────┬────┬───────────┐
│編號│時間      │金額(元)│發卡銀行              │
├──┼─────┼────┼───────────┤
│1   │950317    │3,000   │商業銀行              │
├──┼─────┼────┼───────────┤
│2   │950321    │2,000   │匯豐商業銀行          │
├──┼─────┼────┼───────────┤
│3   │950330    │8,000   │台灣銀行              │
├──┼─────┼────┼───────────┤
│4   │950420    │3,000   │台灣銀行              │
├──┼─────┼────┼───────────┤
│5   │950426    │2,000   │匯豐商業銀行          │
├──┼─────┼────┼───────────┤
│6   │950530    │2,000   │匯豐商業銀行          │
├──┼─────┼────┼───────────┤
│7   │950531    │6,500   │台灣銀行              │
├──┼─────┼────┼───────────┤
│8   │950607    │5,500   │台灣銀行              │
├──┼─────┼────┼───────────┤
│9   │950612    │2,000   │匯豐商業銀行          │
├──┼─────┼────┼───────────┤
│共計│          │34,000  │                      │
└──┴─────┴────┴───────────┘
(三)湯麗惠刷卡部分（身分證統一編號：Ｚ000000000）
┌──┬─────┬────┬───────────┐
│編號│時間      │金額(元)│發卡銀行              │
├──┼─────┼────┼───────────┤
│1   │950217    │17,500  │國泰世華              │
├──┼─────┼────┼───────────┤
│2   │950218    │5,300   │中華                  │
├──┼─────┼────┼───────────┤
│3   │950223    │3,500   │玉山                  │
├──┼─────┼────┼───────────┤
│4   │950223    │3,000   │匯豐銀行              │
├──┼─────┼────┼───────────┤
│5   │950223    │9,200   │日盛                  │
├──┼─────┼────┼───────────┤
│6   │950410    │22,000  │國泰世華銀行          │
├──┼─────┼────┼───────────┤
│7   │950410    │10,500  │慶豐銀行              │
├──┼─────┼────┼───────────┤
│8   │950410    │15,500  │中華銀行              │
├──┼─────┼────┼───────────┤
│9   │950424    │9,800   │日盛銀行              │
├──┼─────┼────┼───────────┤
│10  │950507    │20,000  │國泰世華              │
├──┼─────┼────┼───────────┤
│11  │950507    │6,500   │日盛                  │
├──┼─────┼────┼───────────┤
│12  │950507    │6,000   │慶豐                  │
├──┼─────┼────┼───────────┤
│13  │950507    │7,800   │萬泰銀行              │
├──┼─────┼────┼───────────┤
│14  │950521    │7,200   │玉山銀行              │
├──┼─────┼────┼───────────┤
│15  │950521    │3,000   │中華銀行              │
├──┼─────┼────┼───────────┤
│16  │950521    │8,300   │日盛銀行              │
├──┼─────┼────┼───────────┤
│17  │950522    │7,800   │日盛銀行              │
├──┼─────┼────┼───────────┤
│18  │950524    │7,500   │匯豐銀行              │
├──┼─────┼────┼───────────┤
│19  │950602    │7,800   │萬泰銀行              │
├──┼─────┼────┼───────────┤
│20  │950611    │7,800   │中華商業銀行          │
├──┼─────┼────┼───────────┤
│21  │950611    │12,000  │國泰世華              │
├──┼─────┼────┼───────────┤
│22  │950614    │7,500   │日盛銀行              │
├──┼─────┼────┼───────────┤
│共計│          │205,500 │                      │
└──┴─────┴────┴───────────┘
(四)羅木榮刷卡部分（身分證統一編號：Ｚ000000000）
┌──┬─────┬────┬───────────┐
│編號│時間      │金額(元)│發卡銀行              │
├──┼─────┼────┼───────────┤
│1   │950423    │10,000  │匯豐銀行              │
├──┼─────┼────┼───────────┤
│2   │950428    │9,800   │匯豐商業銀行          │
├──┼─────┼────┼───────────┤
│3   │950506    │9,800   │匯豐銀行              │
├──┼─────┼────┼───────────┤
│4   │950522    │31,200  │中華銀行              │
├──┼─────┼────┼───────────┤
│5   │950602    │5,000   │匯豐商業銀行          │
├──┼─────┼────┼───────────┤
│6   │950602    │20,100  │中華商業銀行          │
├──┼─────┼────┼───────────┤
│7   │950616    │31,200  │匯豐銀行              │
├──┼─────┼────┼───────────┤
│8   │950624    │5,050   │匯豐銀行              │
├──┼─────┼────┼───────────┤
│9   │950624    │19,950  │中華商業銀行          │
├──┼─────┼────┼───────────┤
│共計│          │142,100 │                      │
└──┴─────┴────┴───────────┘
(五)蔡漢賓刷卡部分（身分證統一編號：Ｚ000000000 ）
┌──┬─────┬────┬───────────┐
│編號│時間      │金額(元)│發卡銀行              │
├──┼─────┼────┼───────────┤
│1   │950317    │3,000   │商業銀行              │
├──┼─────┼────┼───────────┤
│2   │950321    │2,000   │匯豐商業銀行          │
├──┼─────┼────┼───────────┤
│3   │950330    │8,000   │台灣銀行              │
├──┼─────┼────┼───────────┤
│4   │950420    │3,000   │台灣銀行              │
├──┼─────┼────┼───────────┤
│5   │950426    │2,000   │匯豐商業銀行          │
├──┼─────┼────┼───────────┤
│6   │950530    │2,000   │匯豐商業銀行          │
├──┼─────┼────┼───────────┤
│7   │950531    │6,500   │台灣銀行              │
├──┼─────┼────┼───────────┤
│8   │950607    │5,500   │台灣銀行              │
├──┼─────┼────┼───────────┤
│9   │950612    │2,000   │匯豐商業銀行          │
├──┼─────┼────┼───────────┤
│共計│          │34,000  │                      │
└──┴─────┴────┴───────────┘
(六)張致中刷卡部分（身分證統一編號：Ｚ000000000）
┌──┬─────┬────┬───────────┐
│編號│時間      │金額(元)│發卡銀行              │
├──┼─────┼────┼───────────┤
│1   │950313    │10,900  │慶豐銀行              │
├──┼─────┼────┼───────────┤
│共計│          │10,900  │                      │
└──┴─────┴────┴───────────┘
(七)林紹村刷卡部分（身分證統一編號：Ｚ000000000）
┌──┬─────┬────┬───────────┐
│編號│時間      │金額(元)│發卡銀行              │
├──┼─────┼────┼───────────┤
│1   │950225    │2,000   │玉山銀行              │
├──┼─────┼────┼───────────┤
│2   │950607    │1,100   │玉山銀行              │
├──┼─────┼────┼───────────┤
│共計│          │3,100   │                      │
└──┴─────┴────┴───────────┘
(八)洪玉玲刷卡部分（身分證統一編號：Ｚ000000000 ）
┌──┬─────┬────┬───────────┐
│編號│時間      │金額(元)│發卡銀行              │
├──┼─────┼────┼───────────┤
│1   │950214    │90,000  │大眾銀行              │
├──┼─────┼────┼───────────┤
│2   │950214    │30,000  │大眾銀行              │
├──┼─────┼────┼───────────┤
│3   │950214    │29,000  │日盛銀行              │
├──┼─────┼────┼───────────┤
│4   │950215    │29,800  │日盛銀行              │
├──┼─────┼────┼───────────┤
│5   │950215    │60,000  │大眾銀行              │
├──┼─────┼────┼───────────┤
│6   │950217    │50,000  │大眾銀行              │
├──┼─────┼────┼───────────┤
│7   │950217    │29,800  │日盛銀行              │
├──┼─────┼────┼───────────┤
│8   │950217    │30,000  │渣打銀行              │
├──┼─────┼────┼───────────┤
│9   │950220    │42,000  │渣打銀行              │
├──┼─────┼────┼───────────┤
│10  │950221    │25,000  │日盛銀行              │
├──┼─────┼────┼───────────┤
│11  │950221    │27,000  │大眾商業銀行          │
├──┼─────┼────┼───────────┤
│共計│          │442,600 │                      │
└──┴─────┴────┴───────────┘
(九)張保盛刷卡部分（身分證統一編號：Ｚ000000000）
┌──┬─────┬────┬───────────┐
│編號│時間      │金額(元)│發卡銀行              │
├──┼─────┼────┼───────────┤
│1   │950406    │2,050   │安泰銀行              │
├──┼─────┼────┼───────────┤
│2   │950427    │2,000   │陽信銀行              │
├──┼─────┼────┼───────────┤
│3   │950511    │2,500   │中華商業銀行          │
├──┼─────┼────┼───────────┤
│共計│          │6,550   │                      │
└──┴─────┴────┴───────────┘
(十)林峰茂刷卡部分（身分證統一編號：Ｚ000000000 ）
┌──┬─────┬────┬───────────┐
│編號│時間      │金額(元)│發卡銀行              │
├──┼─────┼────┼───────────┤
│1   │950228    │3,000   │高雄銀行              │
├──┼─────┼────┼───────────┤
│2   │950302    │5,000   │高雄銀行              │
├──┼─────┼────┼───────────┤
│3   │950503    │3,000   │高雄銀行              │
├──┼─────┼────┼───────────┤
│4   │950509    │2,000   │高雄銀行              │
├──┼─────┼────┼───────────┤
│5   │950523    │3,000   │高雄銀行              │
├──┼─────┼────┼───────────┤
│6   │950607    │2,000   │高雄銀行              │
├──┼─────┼────┼───────────┤
│共計│          │18,000  │                      │
└──┴─────┴────┴───────────┘
(十一)吳英男刷卡部分（身分證統一編號：Ｚ000000000 ）
┌──┬─────┬────┬───────────┐
│編號│時間      │金額(元)│發卡銀行              │
├──┼─────┼────┼───────────┤
│1   │950405    │2,000   │中華銀行              │
├──┼─────┼────┼───────────┤
│2   │950405    │5,000   │萬泰銀行              │
├──┼─────┼────┼───────────┤
│3   │950413    │10,000  │陽信銀行              │
├──┼─────┼────┼───────────┤
│4   │950421    │8,000   │陽信銀行              │
├──┼─────┼────┼───────────┤
│5   │950503    │5,000   │陽信銀行              │
├──┼─────┼────┼───────────┤
│6   │950523    │10,000  │陽信銀行              │
├──┼─────┼────┼───────────┤
│共計│          │40,000  │                      │
└──┴─────┴────┴───────────┘
(十二)李泰福刷卡部分（身分證統一編號：Ｚ000000000 ）
┌──┬─────┬────┬───────────┐
│編號│時間      │金額(元)│發卡銀行              │
├──┼─────┼────┼───────────┤
│1   │950529    │10,000  │中華商業銀行          │
├──┼─────┼────┼───────────┤
│2   │950529    │20,000  │日盛銀行              │
├──┼─────┼────┼───────────┤
│3   │950605    │30,000  │萬泰銀行              │
├──┼─────┼────┼───────────┤
│4   │950605    │30,800  │友邦銀行              │
├──┼─────┼────┼───────────┤
│5   │950613    │31,000  │友邦銀行              │
├──┼─────┼────┼───────────┤
│6   │950613    │35,000  │荷蘭銀行              │
├──┼─────┼────┼───────────┤
│7   │950620    │61,100  │荷蘭銀行              │
├──┼─────┼────┼───────────┤
│8   │950628    │39,800  │荷蘭銀行              │
├──┼─────┼────┼───────────┤
│9   │950628    │55,200  │復華銀行              │
├──┼─────┼────┼───────────┤
│10  │950628    │52,100  │萬泰銀行              │
├──┼─────┼────┼───────────┤
│共計│          │365,000 │                      │
└──┴─────┴────┴───────────┘
(十三)簡愛機刷卡部分（身分證統一編號：Ｚ000000000 ）
┌──┬─────┬────┬───────────┐
│編號│時間      │金額(元)│發卡銀行              │
├──┼─────┼────┼───────────┤
│1   │950212    │38,000  │復華銀行              │
├──┼─────┼────┼───────────┤
│2   │950305    │15,000  │新竹商銀              │
├──┼─────┼────┼───────────┤
│3   │950305    │25,000  │日盛銀行              │
├──┼─────┼────┼───────────┤
│4   │950311    │21,800  │第一銀行              │
├──┼─────┼────┼───────────┤
│5   │950313    │21,800  │新光銀行              │
├──┼─────┼────┼───────────┤
│6   │950319    │10,900  │第一銀行              │
├──┼─────┼────┼───────────┤
│7   │950320    │10,900  │新光銀行              │
├──┼─────┼────┼───────────┤
│8   │950519    │10,200  │國泰世華銀行          │
├──┼─────┼────┼───────────┤
│9   │950519    │19,500  │中華銀行              │
├──┼─────┼────┼───────────┤
│共計│          │173,800 │                      │
└──┴─────┴────┴───────────┘
(十四)余明澤刷卡部分（身分證統一編號：Ｚ000000000）
（原起訴書附表一15.）
┌──┬─────┬────┬───────────┐
│編號│時間      │金額(元)│發卡銀行              │
├──┼─────┼────┼───────────┤
│1   │950515    │11,700  │新光銀行              │
├──┼─────┼────┼───────────┤
│2   │950517    │9,000   │新光銀行              │
├──┼─────┼────┼───────────┤
│3   │950518    │10,000  │荷蘭銀行              │
├──┼─────┼────┼───────────┤
│4   │950522    │4,700   │新光銀行              │
├──┼─────┼────┼───────────┤
│5   │950515    │13,700  │國泰世華銀行          │
├──┼─────┼────┼───────────┤
│6   │950601    │13,700  │國泰世華銀行          │
├──┼─────┼────┼───────────┤
│7   │950627    │8,000   │荷蘭銀行              │
├──┼─────┼────┼───────────┤
│8   │950628    │6,600   │新光銀行              │
├──┼─────┼────┼───────────┤
│共計│          │77,400  │                      │
└──┴─────┴────┴───────────┘
(十五)郭錦雀刷卡部分（身分證統一編號：Ｚ000000000）
（原起訴書附表一16.）
┌──┬─────┬────┬───────────┐
│編號│時間      │金額(元)│發卡銀行              │
├──┼─────┼────┼───────────┤
│1   │950302    │59,500  │國泰世華銀行          │
├──┼─────┼────┼───────────┤
│2   │950302    │59,500  │大眾銀行              │
├──┼─────┼────┼───────────┤
│3   │950304    │58,000  │國泰世華銀行          │
├──┼─────┼────┼───────────┤
│共計│          │177,000 │                      │
└──┴─────┴────┴───────────┘
(十六)莊美玲刷卡部分（身分證統一編號：Ｚ000000000）
（原起訴書附表一17.）
┌──┬─────┬────┬───────────┐
│編號│時間      │金額(元)│發卡銀行              │
├──┼─────┼────┼───────────┤
│1   │950407    │19,500  │荷蘭銀行              │
├──┼─────┼────┼───────────┤
│2   │950415    │90,100  │匯豐銀行              │
├──┼─────┼────┼───────────┤
│3   │950502    │21,450  │荷蘭銀行              │
├──┼─────┼────┼───────────┤
│4   │950502    │9,750   │國泰世華銀行          │
├──┼─────┼────┼───────────┤
│5   │950502    │9,750   │大眾銀行              │
├──┼─────┼────┼───────────┤
│6   │950502    │9,750   │友邦銀行              │
├──┼─────┼────┼───────────┤
│7   │950511    │8,900   │國泰世華銀行          │
├──┼─────┼────┼───────────┤
│8   │950512    │6,900   │友邦銀行              │
├──┼─────┼────┼───────────┤
│共計│          │176,000 │                      │
└──┴─────┴────┴───────────┘
(十七)吳福裕刷卡部分（身分證統一編號：Ｚ000000000）
（原起訴書附表一18.）
┌──┬─────┬────┬───────────┐
│編號│時間      │金額(元)│發卡銀行              │
├──┼─────┼────┼───────────┤
│1   │950403    │10,900  │國泰世華銀行          │
├──┼─────┼────┼───────────┤
│2   │950403    │28,340  │日盛銀行              │
├──┼─────┼────┼───────────┤
│3   │950405    │48,750  │日盛銀行              │
├──┼─────┼────┼───────────┤
│共計│          │87,990  │                      │
└──┴─────┴────┴───────────┘
附表二：航威公司部分
(一)盧慶發刷卡部分（身分證統一編號：Ｚ000000000）
┌──┬─────┬─────┬──────────┐
│編號│時間      │金額（元）│發卡銀行            │
├──┼─────┼─────┼──────────┤
│1   │931209    │21,740    │花旗銀行            │
├──┼─────┼─────┼──────────┤
│2   │931212    │21,740    │復華商業銀行        │
├──┼─────┼─────┼──────────┤
│3   │931212    │15,000    │國泰世華銀行        │
├──┼─────┼─────┼──────────┤
│4   │940104    │30,000    │玉山銀行            │
├──┼─────┼─────┼──────────┤
│5   │940303    │33,000    │玉山銀行            │
├──┼─────┼─────┼──────────┤
│6   │940329    │23,000    │玉山銀行            │
├──┼─────┼─────┼──────────┤
│7   │950522    │11,000    │土地銀行            │
├──┼─────┼─────┼──────────┤
│8   │940720    │12,000    │臺灣中小銀行        │
├──┼─────┼─────┼──────────┤
│9   │940814    │11,000    │國泰世華商業銀行    │
├──┼─────┼─────┼──────────┤
│10  │950307    │55,000    │玉山銀行            │
├──┼─────┼─────┼──────────┤
│11  │950404    │11,700    │玉山商業銀行        │
├──┼─────┼─────┼──────────┤
│12  │950404    │11,700    │國泰世華銀行        │
├──┼─────┼─────┼──────────┤
│13  │950404    │11,700    │復華商業銀行        │
├──┼─────┼─────┼──────────┤
│14  │950509    │27,300    │玉山商業銀行        │
├──┼─────┼─────┼──────────┤
│共計│          │295,880   │                    │
└──┴─────┴─────┴──────────┘
(二)梁坤源刷卡部分（身分證統一編號：Ｚ000000000）
┌──┬─────┬────┬───────────┐
│編號│時間      │金額(元)│發卡銀行              │
├──┼─────┼────┼───────────┤
│1   │940509    │5,000   │台灣銀行              │
├──┼─────┼────┼───────────┤
│2   │940514    │5,000   │台灣銀行              │
├──┼─────┼────┼───────────┤
│3   │940608    │15,000  │台灣銀行              │
├──┼─────┼────┼───────────┤
│4   │940621    │5,000   │台灣銀行              │
├──┼─────┼────┼───────────┤
│5   │940626    │5,000   │台灣銀行              │
├──┼─────┼────┼───────────┤
│6   │940724    │10,000  │台灣銀行              │
├──┼─────┼────┼───────────┤
│7   │940805    │10,000  │台灣銀行              │
├──┼─────┼────┼───────────┤
│8   │940814    │2,200   │匯豐銀行              │
├──┼─────┼────┼───────────┤
│9   │941005    │5,000   │匯豐銀行              │
├──┼─────┼────┼───────────┤
│10  │950305    │5,000   │台灣銀行              │
├──┼─────┼────┼───────────┤
│11  │950324    │3,720   │台灣銀行              │
├──┼─────┼────┼───────────┤
│12  │950404    │6,000   │台灣銀行              │
├──┼─────┼────┼───────────┤
│13  │950409    │2,000   │台灣銀行              │
├──┼─────┼────┼───────────┤
│14  │950424    │3,000   │台灣銀行              │
├──┼─────┼────┼───────────┤
│18  │950505    │7,800   │台灣銀行              │
├──┼─────┼────┼───────────┤
│共計│          │89,720  │                      │
└──┴─────┴────┴───────────┘
(三)羅木榮刷卡部分（身分證統一編號：Ｚ000000000）
┌──┬─────┬────┬───────────┐
│編號│時間      │金額(元)│發卡銀行              │
├──┼─────┼────┼───────────┤
│1   │930805    │2,500   │國泰世華              │
├──┼─────┼────┼───────────┤
│2   │940502    │3,500   │匯豐商業銀行          │
├──┼─────┼────┼───────────┤
│3   │940804    │3,500   │匯豐銀行              │
├──┼─────┼────┼───────────┤
│4   │950312    │10,900  │匯豐商業銀行          │
├──┼─────┼────┼───────────┤
│5   │950409    │9,750   │匯豐銀行              │
├──┼─────┼────┼───────────┤
│共計│          │30,150  │                      │
└──┴─────┴────┴───────────┘
(四)張致中刷卡部分（身分證統一編號：Ｚ000000000）
┌──┬─────┬────┬───────────┐
│編號│時間      │金額(元)│發卡銀行              │
├──┼─────┼────┼───────────┤
│1   │950424    │50,700  │聯邦銀行              │
├──┼─────┼────┼───────────┤
│2   │950503    │40,950  │聯邦銀行              │
├──┼─────┼────┼───────────┤
│3   │950519    │3,300   │慶豐銀行              │
├──┼─────┼────┼───────────┤
│共計│          │94,950  │                      │
└──┴─────┴────┴───────────┘
(五)林紹村刷卡部分（身分證統一編號：Ｚ000000000）
┌──┬─────┬────┬───────────┐
│編號│時間      │金額(元)│發卡銀行              │
├──┼─────┼────┼───────────┤
│1   │950408    │1,100   │聯邦銀行              │
├──┼─────┼────┼───────────┤
│2   │950517    │1,100   │玉山銀行              │
├──┼─────┼────┼───────────┤
│共計│          │2,200   │                      │
└──┴─────┴────┴───────────┘
(六)張保盛刷卡部分（身分證統一編號：Ｚ000000000）
┌──┬─────┬────┬───────────┐
│編號│時間      │金額(元)│發卡銀行              │
├──┼─────┼────┼───────────┤
│1   │950414    │4,950   │聯邦銀行              │
├──┼─────┼────┼───────────┤
│2   │950502    │4,950   │富邦銀行              │
├──┼─────┼────┼───────────┤
│3   │950505    │2,500   │安泰銀行              │
├──┼─────┼────┼───────────┤
│共計│          │12,400  │                      │
└──┴─────┴────┴───────────┘
(七)林峰茂刷卡部分（身分證統一編號：Ｚ000000000 ）
┌──┬─────┬────┬───────────┐
│編號│時間      │金額(元)│發卡銀行              │
├──┼─────┼────┼───────────┤
│1   │950304    │3,000   │高雄銀行              │
├──┼─────┼────┼───────────┤
│2   │950411    │19,500  │高雄銀行              │
├──┼─────┼────┼───────────┤
│3   │950421    │15,600  │高雄銀行              │
├──┼─────┼────┼───────────┤
│4   │950523    │3,000   │高雄銀行              │
├──┼─────┼────┼───────────┤
│共計│          │41.100  │                      │
└──┴─────┴────┴───────────┘
(八)簡愛機刷卡部分（身分證統一編號：Ｚ000000000 ）
┌──┬─────┬────┬───────────┐
│編號│時間      │金額(元)│發卡銀行              │
├──┼─────┼────┼───────────┤
│1   │950311    │21,800  │國泰世華銀行          │
├──┼─────┼────┼───────────┤
│2   │950311    │21,800  │中華商銀              │
├──┼─────┼────┼───────────┤
│3   │950328    │21,800  │新光銀行              │
├──┼─────┼────┼───────────┤
│4   │950402    │7,000   │第一銀行              │
├──┼─────┼────┼───────────┤
│5   │950402    │9,750   │日盛銀行              │
├──┼─────┼────┼───────────┤
│6   │950402    │6,000   │渣打銀行              │
├──┼─────┼────┼───────────┤
│7   │950402    │23,980  │中華銀行              │
├──┼─────┼────┼───────────┤
│8   │950402    │17,440  │富邦銀行              │
├──┼─────┼────┼───────────┤
│9   │950409    │23,400  │中華銀行              │
├──┼─────┼────┼───────────┤
│10  │950409    │15,600  │國泰世華銀行          │
├──┼─────┼────┼───────────┤
│11  │950423    │19,500  │匯豐銀行              │
├──┼─────┼────┼───────────┤
│12  │950423    │3,900   │聯邦銀行              │
├──┼─────┼────┼───────────┤
│13  │950430    │4,950   │聯邦銀行              │
├──┼─────┼────┼───────────┤
│14  │950430    │4,950   │新竹商業銀行          │
├──┼─────┼────┼───────────┤
│15  │950430    │29,250  │安泰銀行              │
├──┼─────┼────┼───────────┤
│16  │950430    │7,200   │第一銀行              │
├──┼─────┼────┼───────────┤
│17  │950430    │5,850   │日盛銀行              │
├──┼─────┼────┼───────────┤
│18  │950430    │12,900  │渣打銀行              │
├──┼─────┼────┼───────────┤
│19  │950430    │9,750   │富邦銀行              │
├──┼─────┼────┼───────────┤
│共計│          │266,820 │                      │
└──┴─────┴────┴───────────┘
(九)莊美玲刷卡部分（身分證統一編號：Ｚ000000000）
┌──┬─────┬────┬───────────┐
│編號│時間      │金額(元)│發卡銀行              │
├──┼─────┼────┼───────────┤
│1   │950407    │19,500  │國泰世華銀行          │
├──┼─────┼────┼───────────┤
│2   │950407    │19,500  │匯豐銀行              │
├──┼─────┼────┼───────────┤
│3   │950407    │19,500  │友邦銀行              │
├──┼─────┼────┼───────────┤
│共計│          │58,500  │                      │
└──┴─────┴────┴───────────┘
附表三：航威公司部分
(一)盧慶發刷卡部分（身分證統一編號：Ｚ000000000）
┌──┬─────┬─────┬───────────┬────────────┐
│編號│時間      │金額（元）│發卡銀行              │      備        註      │
├──┼─────┼─────┼───────────┼────────────┤
│1   │960108    │5,850     │花旗商業銀行          │原起訴書附表二1.編號15.  │
├──┼─────┼─────┼───────────┼────────────┤
│2   │960118    │6,000     │國泰世華商業銀行      │原起訴書附表二1.編號16.  │
├──┼─────┼─────┼───────────┼────────────┤
│3   │960319    │9,500     │玉山商業銀行          │原起訴書附表二1.編號17.  │
├──┼─────┼─────┼───────────┼────────────┤
│4   │960319    │11,700    │國泰世華商業銀行      │原起訴書附表二1.編號18.  │
├──┼─────┼─────┼───────────┼────────────┤
│5   │960322    │6,000     │土地商業銀行          │原起訴書附表二1.編號19.  │
├──┼─────┼─────┼───────────┼────────────┤
│6   │960325    │5,000     │臺灣中小企業銀行      │原起訴書附表二1.編號20.  │
└──┴─────┴─────┴───────────┴────────────┘
(二)梁坤源刷卡部分（身分證統一編號：Ｚ000000000）
┌──┬─────┬─────┬───────────┬────────────┐
│編號│時間      │金額(元)  │發卡銀行              │      備        註      │
├──┼─────┼─────┼───────────┼────────────┤
│1   │950717    │6,500     │台灣銀行              │原起訴書附表二2.編號15.  │
├──┼─────┼─────┼───────────┼────────────┤
│2   │960206    │5,850     │台灣銀行              │原起訴書附表二2.編號16.  │
├──┼─────┼─────┼───────────┼────────────┤
│3   │960305    │7,800     │台灣銀行              │原起訴書附表二2.編號17.  │
└──┴─────┴─────┴───────────┴────────────┘
附表四︰扣案證物
┌──┬─────────────┬────┬───┐
│編號│名稱                      │數量    │單位  │
├──┼─────────────┼────┼───┤
│1   │橡皮章                    │7       │枚    │
├──┼─────────────┼────┼───┤
│2   │印章                      │22      │枚    │
├──┼─────────────┼────┼───┤
│3   │林清隆中國信託存褶        │18      │本    │
├──┼─────────────┼────┼───┤
│4   │林清隆他行存褶            │13      │本    │
├──┼─────────────┼────┼───┤
│5   │黃士庭等存褶              │8       │本    │
├──┼─────────────┼────┼───┤
│6   │乙○○等存褶              │25      │本    │
├──┼─────────────┼────┼───┤
│7   │中華商業銀行等金融卡      │18      │張    │
├──┼─────────────┼────┼───┤
│8   │林清隆所有記事本電話簿    │2       │本    │
├──┼─────────────┼────┼───┤
│9   │日記帳                    │5       │冊    │
├──┼─────────────┼────┼───┤
│10  │中國信託等信用卡          │5       │張    │
├──┼─────────────┼────┼───┤
│11  │冠吟洋行有限公司發卡銀行交│1       │冊    │
│    │易相關資料                │        │      │
├──┼─────────────┼────┼───┤
│12  │乙○○中國信託聯通密碼儲存│1       │片    │
│    │磁片                      │        │      │
├──┼─────────────┼────┼───┤
│13  │特約商店基本資料          │1       │冊    │
├──┼─────────────┼────┼───┤
│14  │冠京洋行有限公司營利事業登│1       │冊    │
│    │記證等資料                │        │      │
├──┼─────────────┼────┼───┤
│15  │良泰旅行社有限公司用卡郵購│1       │冊    │
│    │傳真帳單                  │        │      │
├──┼─────────────┼────┼───┤
│16  │冠京洋行有限公司統一發票等│1       │冊    │
│    │交易明細資料              │        │      │
├──┼─────────────┼────┼───┤
│17  │其醇洋行有限公司交易明細等│1       │冊    │
│    │資料                      │        │      │
├──┼─────────────┼────┼───┤
│18  │范發進等所得扣繳暨免扣繳憑│1       │冊    │
│    │單                        │        │      │
├──┼─────────────┼────┼───┤
│19  │兆峻洋行有限公司等相關資料│1       │冊    │
├──┼─────────────┼────┼───┤
│20  │尊爵從業人員辦公室電腦D槽 │1       │冊    │
│    │資料                      │        │      │
├──┼─────────────┼────┼───┤
│21  │札記資料                  │1       │冊    │
├──┼─────────────┼────┼───┤
│22  │冠吟洋行有限公司會記憑證資│6       │冊    │
│    │料                        │        │      │
├──┼─────────────┼────┼───┤
│23  │信用卡簽單                │13      │冊    │
├──┼─────────────┼────┼───┤
│24  │信用卡簽單                │20      │冊    │
├──┼─────────────┼────┼───┤
│25  │信用卡簽單                │30      │冊    │
├──┼─────────────┼────┼───┤
│26  │信用卡簽單                │3       │冊    │
├──┼─────────────┼────┼───┤
│27  │其醇洋行有限公司二聯式統一│3       │冊    │
│    │發票                      │        │      │
├──┼─────────────┼────┼───┤
│28  │其醇洋行有限公司二聯式統一│6       │冊    │
│    │發票                      │        │      │
├──┼─────────────┼────┼───┤
│29  │其醇洋行有限公司二聯式統一│5       │冊    │
│    │發票                      │        │      │
├──┼─────────────┼────┼───┤
│30  │其醇洋行有限公司二聯式統一│2       │冊    │
│    │發票                      │        │      │
├──┼─────────────┼────┼───┤
│31  │旺雄實業有限公司二聯式統一│5       │冊    │
│    │發票                      │        │      │
├──┼─────────────┼────┼───┤
│32  │旺雄實業有限公司二聯式統一│1       │冊    │
│    │發票                      │        │      │
├──┼─────────────┼────┼───┤
│33  │冠吟洋行有限公司二聯式統一│3       │冊    │
│    │發票                      │        │      │
├──┼─────────────┼────┼───┤
│34  │冠吟洋行有限公司二聯式統一│5       │冊    │
│    │發票                      │        │      │
├──┼─────────────┼────┼───┤
│35  │冠吟洋行有限公司二聯式統一│3       │冊    │
│    │發票                      │        │      │
├──┼─────────────┼────┼───┤
│36  │冠吟洋行有限公司二聯式統一│2       │冊    │
│    │發票                      │        │      │
├──┼─────────────┼────┼───┤
│37  │冠吟洋行有限公司二聯式統一│2       │冊    │
│    │發票                      │        │      │
├──┼─────────────┼────┼───┤
│38  │冠京洋行有限公司二聯式統一│1       │冊    │
│    │發票                      │        │      │
├──┼─────────────┼────┼───┤
│39  │冠京洋行有限公司二聯式統一│7       │冊    │
│    │發票                      │        │      │
├──┼─────────────┼────┼───┤
│40  │冠京洋行有限公司統一發票等│3       │冊    │
│    │交易明細資料              │        │      │
├──┼─────────────┼────┼───┤
│41  │冠京洋行有限公司統一發票等│2       │冊    │
│    │交易明細資料              │        │      │
├──┼─────────────┼────┼───┤
│42  │電腦主機                  │1       │部    │
├──┼─────────────┼────┼───┤
│43  │尊爵旅行社保險箱          │2       │個    │
├──┼─────────────┼────┼───┤
│44  │尊爵旅行社電腦主機        │1       │部    │
├──┼─────────────┼────┼───┤
│45  │尊爵旅行社相關帳證        │5       │箱    │
├──┼─────────────┼────┼───┤
│46  │台新銀行信用卡收單作業中心│1       │冊    │
│    │郵購單傳真明細            │        │      │
└──┴─────────────┴────┴───┘

司法院資訊處製作；財團法人民間司法改革基金會備份。
